【裁判字號】    90,自,179
【裁判日期】    901121
【裁判案由】    侵占
【裁判全文】
臺灣桃園地方法院刑事裁定                            九十年度自字第一七九號
    自  訴  人  高賓交通有限公司  設台北市○○路○段九號
    代  表  人  廖本昌
    被      告  甲○○
右列被告因侵占案件，經自訴人提起自訴，本院裁定如左：
    主  文
自訴駁回。
    理  由
一、自訴意旨略以：被告甲○○於民國八十八年七月二十五日與自訴人訂立契約書，
    約定被告自行提供計程車車體，自訴人提供計程車牌號碼Ｄ４─６２７，每月給
    付管理服務費且該計程車之牌照稅、燃料稅、違規罰單均由被告負擔，自八十九
    年七月一日起至九十年八月三十一日止，積欠管理費共計五萬八千三百六十一元
    ，自訴人迭經催索並請求返還車牌，惟被告均置之不理，嗣後被告竟逃逸無蹤，
    肇致自訴人權益受損。因認被告涉犯刑法第三百三十五條第一項侵占罪。
二、按法院於自訴案件第一次審判期日前，據訊問及調查之結果，認為案件有刑事訴
    訟法第二百五十二條各款之情形者，得以裁定駁回，此為刑事訴訟法第三百二十
    六條第三項所明定。又按「刑法上之侵占罪，須持有人變易其原來之持有意思而
    為不法所有之意思，始能成立，如僅將持有物延不交還或有其他原因致一時未能
    交還，既缺乏主觀要件，即難遽以該罪相繩。」，最高法院六十八年台上字第三
    一四六號著有判例。
三、本件自訴人指被告甲○○涉犯侵占罪嫌，無非係以被告自八十九年七月一日起至
    九十年八月三十一日止，積欠管理費五萬八千三百六十一元，經催索未返還上開
    車牌為其主要論據。訊據被告甲○○坦承與自訴人訂定台北市計程車客運業駕駛
    人自備車輛參與經營契約，由其自行提供計程車，使用自訴人提供之營業車牌Ｄ
    ４─６７２號二面，行照乙枚等情，惟堅持否認有何侵占之犯行，辯稱：並未接
    到自訴人之通知，未侵占車牌等語。經查：被告持有自訴人所提供之上開車牌二
    面一節，業據被告自白不諱外，並有台北市計程車客運駕駛人自備車輛參與經營
    契約書一紙附卷可稽，應無疑義。又被告積欠自訴人管理費五萬八千三百六十一
    元，自訴人於九十年九月十一日委託律師催告一情，亦有自訴人所提出之律師函
    一紙附卷可按。然查該份律師催告函係由「王國貴」所收受，並非由被告所親收
    ，此有信件回執一紙在卷可考，是被告辯稱，未收受該紙通知，尚非無稽。次查
    自訴人係於催告後，約一個月即提起本件自訴，而被告於九十年十月二十四日主
    動支付前開欠費，並返還車牌二面，業據自訴人代表人廖本昌於本院調查時陳明
    ，被告有無侵占該二面車牌已有可疑，益且，由被告隨後已將二面車牌返還可知
    ，被告並未將該二面車牌處分，或為其他變易所有之行為，因此，堪認被告應只
    是將持有物延未交還，尚乏主觀變易持有為所有之意思，揆諸首揭判例，尚與刑
    法第三百三十五條第一項侵占罪之構成要件有間。且自訴人代表人廖本昌陳已與
    被告達成和解，並請求撤回本案已如前述，本件應純屬民事糾葛。綜上所述，被
    告之犯罪嫌疑尚有不足，揆諸前揭法條意旨，本院爰於第一次審判期日前，為自
    訴駁回之裁定。
據上論斷，應依刑事訴訟法第三百二十六條第三項、第二百五十二條第十款，裁定如
主文。
中      華      民      國    九十      年     十一     月    二十一    日
                                臺灣桃園地方法院刑事第二庭
                                    審判長法  官  王  兆  飛
                                          法  官  王  美  玲
                                          法  官  李  桂  英
右正本證明與原本無異。
如不服本裁定，應於送達後五日內，向本院提出抗告狀。
                                          書記官  梁  麗  雲
中      華      民      國    九十      年     十一     月    二十七    日


司法院資訊處製作；財團法人民間司法改革基金會備份。
